【裁判字號】    94,聲,1807
【裁判日期】    950119
【裁判案由】    選任臨時管理人
【裁判全文】
臺灣桃園地方法院民事裁定              94年度聲字第1807號
聲  請  人  桃園縣政府環境保護局
法定代理人  陳嘉興
相  對  人  海清環保科技股份有限公司
上列聲請人聲請選任相對人臨時管理人事件，本院裁定如下：
    主  文
選任廖喜吉（身分證統一編號：Ｚ000000000號，住宜蘭縣冬山鄉
○○路986 巷23號）為相對人之臨時管理人。
聲請程序費用由相對人負擔。
    理  由
一、聲請意旨略以：相對人原董事長江雲輝於民國92年12月19日
    死亡，致不能行使職權，因相對人積欠罰鍰，為使執行程序
    合法進行，爰依法聲請選任相對人之臨時管理人等語。
二、按股份有限公司之董事長對內為股東會、董事會及常務董事
    會主席，對外代表公司。董事長請假或因故不能行使職權時
    ，由副董事長代理之；無副董事長或副董事長亦請假或因故
    不能行使職權時，由董事長指定常務董事一人代理之；其未
    設常務董事者，指定董事一人代理之；董事長未指定代理人
    者，由常務董事或董事互推一人代理之。董事會不為或不能
    行使職權，致公司有受損害之虞時，法院因利害關係人或檢
    察官之聲請，得選任一人以上之臨時管理人，代行董事之職
    權。公司法第208 條第3 項、第208 條之1 第1 項分別定有
    明文。是利害關係人或檢察官依公司法第208 條之1 規定，
    聲請法院選任股份有限公司之臨時管理人，必限於代表股份
    有限公司之董事長因故不能行使職權時，其未指定代理人，
    亦不能由公司董事間互推一人代理之情形，如該董事長業已
    指定其代理人，或公司董事已經互推一人為代理時，自非公
    司法第208 條之1 第1 項所謂公司董事會不為或不能行使職
    權之情況，並不得聲請法院為該公司選任臨時管理人。
三、經查本件相對人之董事長江雲輝已於92年12月19日死亡，相
    對人無設置副董事長，亦未經原董事長江雲輝指定董事或由
    董事互推一人代理，致無法召集董事會行使職權改選董事長
    ，對外代表公司，造成法務部行政執行署桃園行政執行處（
    下稱桃園行政執行處）對相對人之空氣污染防制法行政執行
    事件無法進行之事實，有聲請人所提出之桃園行政執行處94
    年9 月11日桃執己92年空污罰執專字第00000967號函、股份
    有限公司變更登記表、中央個人戶籍資料查詢表各1 件在卷
    可稽，並經本院依職權向相對人之其餘董事黃永河、廖喜吉
    查詢相對人董事有無互推一人代理該公司董事長職權或選任
    新任董事長，惟黃永河因遷移不明無法回應，廖喜吉則表示
    其不知情等語，相對人既為股份有限公司，其董事長江雲輝
    已死亡而不能執行職務，致公司有受損害之虞，聲請人為相
    對人之罰鍰裁罰機關，自屬利害關係人，其向本院聲請選任
    相對人之臨時管理人，合於公司法第208 條之1 第1 項規定
    ，應予准許。又廖喜吉以其係遭第三人鍾海環等6 人共同偽
    造文書，向經濟部商業司申請登記為相對人之董事，其已對
    之提出告訴，並表明願推黃永河為相對人之臨時管理人云云
    ，惟查廖喜吉對鍾海環等6 人提出偽造文書之告訴，其中除
    蕭逢霖、黃永河未到案外，其餘被告均已獲不起訴處分，有
    廖喜吉提出之台灣桃園地方法院檢察署檢察官93年度偵字第
    16217 號不起訴處分書1 件附卷可稽，則廖喜吉主張其係遭
    人偽造而登記為相對人董事云云，尚非可採。再查相對人尚
    有董事廖喜吉、黃永河，其出資額均為新台幣（下同）2,00
    0 萬元，有相對人公司變更登記表1 件在卷足憑，而廖喜吉
    於前開偽造文書案件告訴狀表示其實際出資額僅為150 萬元
    ，雖較黃永河為低，惟黃永河現設籍於彰化縣埔心鄉○○路
    ○ 段139 巷40號，經本院依址送達文書結果，遭以遷移新址
    不明為由退回，顯見黃永河並無法擔任相對人公司之臨時管
    理人，而廖喜吉既本為相對人公司股東，則其所辯遭他人偽
    造文書成為相對人公司董事乙節不論是否屬實，廖喜吉顯然
    亦較他人了解相對人公司之情況，並無不適於擔任相對人臨
    時管理人之情形，是本院審酌上情，因認以選任廖喜吉為相
    對人之臨時管理人為適宜。
四、依非訟事件法第21條第2 項、民事訴訟法第95條、第78條之
    規定，裁定如主文。
中    華    民    國    95    年    1     月    19    日
                  民事第三庭    法  官  林雯娟
以上正本係照原本作成
如對本裁定抗告，須於裁定送達後10日內向本院提出抗告狀，並
應繳納抗告費新台幣1,000 元。
中    華    民    國    95    年    1     月    19    日
                                書記官  簡維萍


司法院資訊處製作；財團法人民間司法改革基金會備份。
